最高法院民事判決　　　　　　九十六年度台上字第一八八四號
上　訴　人　瑞鋒營造有限公司
法定代理人　乙○○
訴訟代理人　許明德律師
　　　　　　鄭勝智律師
被 上訴 人　甲○○（即建信行）
上列當事人間請求給付工程款事件，上訴人對於中華民國九十六
年三月二十一日台灣高等法院高雄分院再審判決（九十五年度再
字第一九號），提起上訴，本院判決如下：
    主  文
上訴駁回。
第三審訴訟費用由上訴人負擔。
    理  由
本件上訴人主張：伊於民國九十五年九月七日收受第三審上訴駁
回之裁定後，前往內政部土地重劃工程局調閱「高鐵桃園車站特
定區區段徵收公共工程第四標」（下稱第四標）之九十二年四月
份監工月報後，發現被上訴人之承攬合約，於九十四年四月份估
驗完成之工程，並無如其開立五紙統一發票所載之工程，此項新
證據當足以動搖被上訴人請求權基礎，如經斟酌，伊顯得受較有
利之判決。又伊（甲方）與林江通（乙方）代表之「昌新營造股
份有限公司」、「旺龍營造股份有限公司」、「昌新有限公司」
於九十二年五月十六日為第四標協調會之會議結論第四項，已揭
明：「應支付票據明細，須經甲乙雙方及協力廠商確認無誤後，
確為合約項目內且施作於本工地者，始可由甲方支付該筆款項，
惟本款仍為乙方應償付之借款」，原確定判決就會議紀錄中所謂
之票據明細，曲解為係指應付款項明細，且將其餘條件排除在外
，與伊承擔之範圍不符。又被上訴人與昌新營造股份有限公司（
下稱昌新公司）所簽訂系爭之承攬合約，其中承攬「材料專案」
所指之材料內容，依契約所附詳細表記載，並無級配（即砂石級
配）加工，詎原確定判決，竟根據被上訴人所提出而與工程款無
關之砂石級配加工統一發票二紙，遽認所列載之砂石級配加工款
新台幣一百十八萬三千八百六十三元，屬於系爭合約之工程款，
原確定判決適用法規顯有錯誤。爰依民事訴訟法第四百九十六條
第一項第一款、第十三款規定，提起再審之訴，並求為將原確定
判決廢棄，改判被上訴人在前訴訟程序第一審之訴駁回。
原審以：按當事人發現未經斟酌之證物或得使用該證物者，得以
再審之訴對於確定終局判決聲明不服；但以如經斟酌可受較有利
益之裁判者為限，民事訴訟法第四百九十六條第一項第十三款定
有明文。所謂當事人發現未經斟酌之證物或得使用該證物，係指
在前訴訟程序不知有該證物，現始知之，或雖知有此證物而不能
使用，現始得使用者而言。經查昌新公司與被上訴人訂立之系爭
契約中，固無所謂請款發票所載之（砂石）級配加工，監工月報
與上開承攬契約亦無此項目，惟本件（砂石）級配加工部分，確
係被上訴人應昌新公司之要求，為施作本件工程之需而施作，並
擬具清冊交予接手本件工程之上訴人，此經證人即昌新公司現場
工地主任歐文章證述無訛，且本件工程（包括砂石級配加工部份
）業經昌新公司現場工地主任估驗完成，有統一發票五紙、歐文
章親簽確認之估驗計價單（代傳票）在卷可證。至上訴人認發票
上載明預鑄電纜溝鐵件款項應屬不實乙節，並未舉證證明，自難
採信。是系爭監工月報縱經斟酌，上訴人仍不能受較有利之判決
，洵堪認定。次按所謂適用法規顯有錯誤，係指確定判決所適用
之法規顯然不合法律之規定或與司法院尚有效之大法官會議之解
釋或最高法院尚有效之判例顯然違反者而言，並不包括認定事實
錯誤、取捨證據失當、判決不備理由及在學說上諸說併存致發生
法律上見解歧異等情形在內。查上訴人主張原確定判決適用法規
顯有錯誤之再審事由，經核此乃原確定判決為證據取捨，認定事
實及解釋契約之職權行使，並無適用法規顯有錯誤之情形，上訴
人據此指摘原確定判決違法，依上說明，自屬無據。從而上訴人
依民事訴訟法第四百九十六條第一項第一款、第十三款規定，提
起再審之訴，為無理由，不應准許，因而判決駁回上訴人之請求
，經核於法洵無違誤。上訴論旨，仍執陳詞，並就原審其他贅述
之理由，指摘原判決不當，聲明廢棄，非有理由。
據上論結，本件上訴為無理由。依民事訴訟法第四百八十一條、
第四百四十九條第一項、第七十八條，判決如主文。
中　　華　　民　　國　九十六　年　　八　　月　二十三　日
                      最高法院民事第七庭
                          審判長法官  劉　延　村
                                法官  劉　福　來
                                法官  黃　秀　得
                                法官  吳　謀　焰
                                法官  李　寶　堂
      本件正本證明與原本無異
                                      書  記  官
中　　華　　民　　國　九十六　年　　九　　月　　五　　日
                                                      V
